臺灣臺中地方法院行政訴訟判決
111年度交字第11號
原      告  劉勇泰  
被      告  臺中市交通事件裁決處
                      設臺中市○○區○○○路00號
代  表  人  黃士哲    住同上
訴訟代理人  黃曉妍律師
上列當事人間交通裁決事件，原告不服被告民國110年12月24日
中市裁字第68-G1PC30002號裁決書，提起行政訴訟，本院判決如
下：
    主  文
原處分撤銷。
訴訟費用新臺幣參佰元由被告負擔。
被告應給付原告新臺幣參佰元。
    事實及理由
一、程序事項：
　　按行政訴訟法第237條之7規定，交通裁決事件之裁判，得不
    經言詞辯論為之。本件屬交通裁決事件，依兩造所述各節及
    卷內資料其事證已臻明確，本院認無經言詞辯論之必要，爰
    不經言詞辯論而為判決。
二、事實概要：
　　原告於民國110年11月27日11時22分許，駕駛號牌F3-8286號
    自用小客車(下稱系爭車輛），行經臺中市中區興中街與吉
    祥街口，因「駕車行經有燈光號誌管制之交岔路口闖紅燈」
    之違規行為，為臺中市政府警察局第一分局（下稱舉發機關
    ）員警認定原告違反道路交通管理處罰條例第53條第1項之
    規定，對原告掣開第G1PC30002號舉發違反道路交通管理事
    件通知單。被告續於110年12月24日以中市裁字第68-G1PC30
    002號裁決書（下稱原處分），依道路交通管理處罰條例第5
    3條第1項、第63條第1項第3款及「違反道路交通管理事件統
    一裁罰基準表」之規定，按期限內到案之基準，裁處原告第
    1階段罰鍰新臺幣（下同）2,700元並記違規點數3點。
三、原告主張略以：
    原告當時已越過停止線，屬於行駛路權尚存，無闖紅燈事實
    。況且員警執勤擷圖離路口百米之遙，模糊不清，實難辨識
    原告車輛越線時之燈號顯示。又原告當場被攔停下車受檢，
    未拒檢或逃逸，均未曾見員警以第G1PC30002號舉發違反道
    路交通管理事件通知單舉發，因此何來「拒簽」一事，本件
    舉發通知單係郵務送達予原告始得知。員警執行攔停舉發案
    件，有其作業標準程序可依，自應依據標準程序執行，當場
    給予駕駛人開單，並給予說明及確認，然執法機關卻以郵務
    送達，執行舉發程序未予以審核，原告申訴亦不予明查，嚴
    重影響原告權益等語。並聲明：原處分撤銷。
四、被告答辯略以：
    縱使原告係於黃燈時伸越停止線(假設語氣)，惟原告既未進
    入路口，其所面對之燈號已顯示為紅燈，即表示失去路權，
    不得擅自穿越路口。違規行為發生時興中街圓形號誌燈顯示
    綠燈，依路口同步運作相關號誌之原理，自可推斷系爭車輛
    係自吉祥路(東南向)號誌燈顯示為紅燈時進入違規地點交岔
    路口，並有員警目睹為證，復有密錄器影像及照片可佐。原
    告違規行為屬實明確，被告據此作成裁罰，於法未有不合。
    等語。並聲明：原告之訴駁回。
五、本院之判斷：
(一)按停止線係用以指示行駛車輛停止之界限，車輛停止時，其
    前懸部分不得伸越該線；又行車管制號誌圓形紅燈之意義，
    係指車輛面對圓形紅燈表示禁止通行，不得超越停止線或進
    入路口，此道路交通標誌標線號誌設置規則（下稱設置規則
    ）第170條第1項前段、第206條第5款第1目規定甚明。亦即
    ，道路交通管理處罰條例第53條第1項所處罰之「闖紅燈」
    行為，係以汽車駕駛人行經有燈光號誌管制之交岔路口，於
    面對紅燈號誌時，有「超越停止線」或「進入路口範圍」之
    情形，始該當闖紅燈違規。
(二)經查，本院勘驗調查舉發機關提供之採證光碟，製成勘驗筆
    錄附卷為證（見本院卷第139頁），勘驗結果為：㈠員警密錄
    器影像畫面時間2021/11/27 11：19：59時至11：20：08時
    ，舉發員警執巡邏勤務，沿臺中市中區興中街往東北方向行
    駛至臺灣大道路口，11：20：09時，員警興中街往東北方向
    通過臺灣大道，前方興中街、吉祥路、成功路交岔路口交通
    號誌燈顯示為紅燈，11：20：12時興中街往東北方向號誌燈
    顯示為綠燈，11：20：15時，前方行駛於興中街之黃色車輛
    穿越路口後，號牌F3-8262白色自用小客車(下稱系爭車輛)
    ，自吉祥路左轉進入興中街，11：20：29時至11：26：29時
    ，舉發員警攔停系爭車輛告知原告闖紅燈，原告與員警爭執
    是否有闖紅燈之違規。㈡原告行車紀錄器畫面時間2021/11/2
    7 11：23：11時至11：23：41時，原告駕駛系爭車輛由光復
    路左轉吉祥街往南方向行駛，當時號誌顯示為綠燈，11：23
    ：42時至11：26：10時吉祥街往南方向號誌顯示為黃燈，系
    爭車輛車頭已越停止線，並禮讓興中街往東北方向行車通過
    路口後，左轉往興中街方向行駛，並遭員警攔下，原告與員
    警爭執是否有闖紅燈之違規。
(三)雖被告稱違規行為發生時興中街圓形號誌燈顯示綠燈，依路
    口同步運作相關號誌之原理，自可推斷系爭車輛係自吉祥路
    (東南向)號誌燈顯示為紅燈時進入違規地點交岔路口云云，
    然觀諸舉發機關員警密錄器擷圖（見本院卷第83頁）可知，
    舉發員警當時係由興中街往東北方向過臺灣大道時，發現系
    爭車輛於興中街往東北方向號誌顯示綠燈時，由吉祥街左轉
    駛出，惟依員警當時視角、所處位置觀察興中街、吉祥路、
    成功路交岔路口發現，員警應無從得知原告駕駛系爭車輛是
    否係於黃燈時穿越停止線或紅燈時才穿越停止線，故被告上
    開主張，已非無疑。再依上開勘驗原告行車紀錄器畫面可知
    ，系爭車輛係沿吉祥街往南方向行近至興中街、成功路交岔
    路口時，該路口號誌顯示為綠燈，並於該路口號誌顯示為黃
    燈時，系爭車輛車頭已超越停止線，系爭車輛準備左轉時顯
    示為紅燈，才遭員警當場欄查並告知其有闖紅燈之違規等情
    。又「已過停止線之車輛」一語，係指車頭已過停止線而言
    ，交通部63年2月21日交路字第01539號函已明白揭示；再按
    「行車管制號誌各燈號顯示之意義如左：四、圓形黃燈圓形
    黃燈用以警告車輛駕駛人及行人，表示紅色燈號即將顯示，
    屆時將失去通行路權。」道路交通標誌標線號誌設置規則第
    206條第1項第4款定有明文。細繹上開規定，黃燈設置目的
    在於警告用路人即將失去通行路權，並非如同圓形紅燈表示
    禁止通行，故車輛於路口號誌顯示黃燈時車頭通過停止線，
    即非屬闖紅燈之行為態樣。倘若於黃燈時已通過停止線進入
    路口者，應注意車前狀況小心駕駛，避免撞及他人。查原告
    駕駛系爭車輛於吉祥街往南方向號誌尚未轉為紅燈前，仍顯
    示為黃燈時，其車頭已超越停止線，並先暫停禮讓興中街行
    車通過後始左轉興中街，亦即系爭車輛屬於已過停止線之車
    輛，非屬路口號誌紅燈時超越停止線或進入路口之情形，亦
    非屬於紅燈啟亮時穿越路口之行為，與「闖紅燈」之要件不
    相符。
(四)至於被告以110年12月21日中市交裁申字第1100105444號函
    （見本院卷第97頁）認本件應得以「逕行舉發」方式舉發，
    惟按「（第1項）汽車駕駛人之行為有下列情形之一，當場
    不能或不宜攔截製單舉發者，得逕行舉發：七、經以科學儀
    器取得證據資料證明其行為違規。（第2項）前項第7款之科
    學儀器應採固定式，並定期於網站公布其設置地點。但汽車
    駕駛人之行為屬下列情形之一者，不在此限：四、違規停車
    而駕駛人不在場。（第4項）第1項逕行舉發，應記明車輛牌
    照號碼、車型等可資辨明之資料，以汽車所有人為被通知人
    製單舉發。」，道路交通管理處罰條例第7條之2第1項第7款
    、第2項第4款、第4項分別定有明文。依上開規定可知，應
    有「當場不能」及「不宜攔截製單舉發」之情形，才得以逕
    行舉發。經比對被告檢附舉發通知單（見本院卷第69頁）通
    知聯及原告提出舉發通知單移送聯（見本院卷第19頁）可知
    ，舉發機關提供予被告之舉發通知單簽收情形顯示為：「拒
    簽拒收」，由郵務寄送予原告之舉發通知單簽收情形顯示：
    「簽收正常」，兩張舉發通知單所顯示之簽收情形不同，無
    從確認本件舉發員警究竟有無當場掣單舉發並交付通知單予
    原告；再者，縱使員警當時認原告有拒絕簽收之情事，其應
    依取締一般交通違規作業程序，於舉發通知單上註明拒簽拒
    收之事由及交付時間，並告知原告應到案日期及處所，記明
    告知事項，況本件員警當場認定原告有闖紅燈之違規情事，
    並將原告當場攔下，並與原告爭執有無闖紅燈之違規，當下
    員警並無不能當場製單舉發之情形，原告亦無逃跑或不接受
    舉發之情事，依上開規定，舉發員警應當場對其舉發。然員
    警反而係以逕行舉發之方式舉發本件違規，其舉發程序顯有
    瑕疵。是舉發機關據以舉發，即有違誤。
(五)綜上所述，原處分竟將原告上述行為認定係闖紅燈，認定事
    實有誤，故原處分應有違誤；原告主張原處分違法並訴請撤
    銷，為有理由，應予准許。
六、本件事證已臻明確，兩造其餘主張及陳述，經核於判決結果
    不生影響，爰不逐一論列，附此敘明。
七、本件第一審原告預納之裁判費300元，應由敗訴之被告負擔
    ，爰確定第一審訴訟費用額如主文第3項所示。
據上論結，本件原告之訴為有理由，依行政訴訟法第98條第1項
前段、第237條之7、第237條之8第1項、第237條之9、第236條、
第104條、民事訴訟法第93條，判決如主文。
中　　華　　民　　國　 111　　年　  8 　月　　 17　　日
　　　　　　　　　行政訴訟庭　法　官   吳俊螢
上為正本係照原本作成。
如不服本判決，應於送達後20日內，向本院提出上訴狀，其未表
明上訴理由者，應於提出上訴後20日內向本院補提理由書（均須
按他造人數附繕本）。上訴理由應表明關於原判決所違背之法令
及其具體內容，或依訴訟資料可認為原判決有違背法令之具體事
實。
中　　華　　民　　國　　111 　年　　8 　　月　　17　　日
                              書記官   王素珍